【裁判字號】    99,監宣,167
【裁判日期】    990803
【裁判案由】    監護宣告
【裁判全文】
臺灣桃園地方法院民事裁定             99年度監宣字第167號
聲  請  人  丙○○
相  對  人  甲○○○
上聲請人聲請監護宣告事件，本院裁定如下：
    主  文
宣告甲○○○（女，民國○○年○○月○日生，身分證統一編號：
Ｚ000000000號）為受監護宣告人。
選定乙○○（男，身分證統一編號：Ｚ000000000號）為受監護宣
告人甲○○○之監護人。
指定丙○○（女，身分證統一編號：Ｚ000000000號）為會同開具
財產清冊之人。
聲請程序費用由受監護宣告人甲○○○負擔。
    理  由
一、按對於因精神障礙或其他心智缺陷，致不能為意思表示或受
    意思表示，或不能辨識其意思表示之效果者，法院得因本人
    、配偶、四親等內之親屬、最近一年有同居事實之其他親屬
    、檢察官、主管機關或社會福利機構之聲請，為監護之宣告
    。受監護宣告之人應置監護人；法院為監護之宣告時，應依
    職權就配偶、四親等內之親屬、最近一年有同居事實之其他
    親屬、主管機關、社會福利機構或其他適當之人選定一人或
    數人為監護人，並同時指定會同開具財產清冊之人。法院為
    前項選定及指定前，得命主管機關或社會福利機構進行訪視
    ，提出調查報告及建議。監護之聲請人或利害關係人亦得提
    出相關資料或證據，供法院斟酌。法院選定監護人時，應依
    受監護宣告之人之最佳利益，優先考量受監護宣告之人之意
    見，審酌一切情狀，並注意下列事項：(一)受監護宣告之人
    之身心狀態與生活及財產狀況。(二)受監護宣告之人與其配
    偶、子女或其他共同生活之人間之情感狀況。(三)監護人之
    職業、經歷、意見及其與受監護宣告之人之利害關係。(四)
    法人為監護人時，其事業之種類與內容，法人及其代表人與
    受監護宣告之人之利害關係，民法第14條第1 項、第1110條
    、第1111條、第1111條之1 分別定有明文。又法院應於鑑定
    人前訊問應受監護宣告之人。但有礙難訊問之情形或恐有害
    其健康者，不在此限。監護之宣告，非就應受監護宣告之人
    之精神或心智狀況訊問鑑定人後，不得為之，民事訴訟法第
    602條第1項、第603條亦分別定有明文。
二、本件聲請意旨略以：聲請人丙○○之母即相對人甲○○○，
    於民國98年1月21日因十二指腸壺腹惡性腫瘤，雖送醫診治
    但不見起色，近日甚且已因精神障礙或其他心智缺陷，致不
    能為意思表示或受意思表示，或不能辨識其意思表示之效果
    ，有診斷證明書可證，為此依法聲請鈞院准予對相對人為監
    護宣告，並指定乙○○為相對人之監護人暨指定丙○○為會
    同開具財產清冊之人等語。
三、經查，聲請人主張之事實業經其提出戶籍謄本、診斷證明書
    為證，核屬相符，且經本院依職權前往財團法人林口長庚紀
    念醫院勘驗相對人之精神狀況，並於鑑定人姚怡君醫師前訊
    問相對人，相對人對於點呼其姓名未得回應，臥床、無法言
    語、插鼻管；另訊據鑑定人姚怡君醫師稱以：個案為意識不
    清，對外界刺激無通常反應，其餘詳如鑑定報告等語（均詳
    如本院99年7 月12日訊問筆錄）。再參以鑑定人姚怡君醫師
    對相對人進行精神鑑定之結果亦認為：個案目前意識不清，
    語言及認知功能皆呈現嚴重障礙，致不能為意思表示或受意
    思表示，或不能辨識意思表示之效果；且無行動能力，生活
    能力完全無法自理，須由家人或照顧者完全照顧，目前狀態
    已達無法處理一般事務及自我照顧之程度。建議監護宣告由
    指定之監護人暫代為處理生活事務及照顧等語，復有上開醫
    院99年7 月22日（99）長庚院法字第0696號函附之精神鑑定
    報告書1 份存卷足憑。是依上揭鑑定結果，相對人已達不能
    為意思表示或受意思表示，或不能辨識其意思表示之效果之
    程度，應可認定。本院爰依法宣告甲○○○為受監護宣告之
    人。
四、次查，本件經本院依職權囑託桃園縣政府對聲請人進行訪視
    結果略以：因案主（即相對人）臥床已2年時間，案子女擔
    心案主帳戶內資金都未流動，故希望申請監護宣告，以確保
    案主帳戶內的存款能夠妥善保管。案主臥床，包裹尿布，無
    法自行翻身，完全無法生活自理，無法從事任何活動，目前
    在林口長庚醫院醫學大樓9A02C病床住院中，病床週遭環境
    乾淨整齊；案家聘用台籍看護協助照顧。案次女（即聲請人
    ）從事兼職保險員的工作，工作時間彈性；因此，每天都會
    到醫院探視及照顧案主。聲請人建議由案長子（關係人乙○○）擔任監護人；因案長子為家中的老大，故由案長子擔任
    監護人；但因案長子居住於台北市，而辦理監護宣告事宜需
    經常到法院或各單位辦理案次女從事的工作時間彈性，故由
    案次女擔任聲請人。案次女願意擔任開具財產清冊之人，因
    案次女為其子女，且因工作彈性較有時間處理監護宣告事宜
    ；案長女及案次女都同意由案次女擔任開具財產清冊之人，
    並認為無不當之處。案長女認為為處理案主的相關資產，故
    依法辦理監護宣告，認為案長子為家中長子擔任監護人及案
    次女擔任開具財產清冊人無不當之處。案次子認為案長子為
    家中長子，同意由案長子擔任監護人；因案次子工作繁忙，
    故由認為由案次女擔任開具財產清冊人無不當之處。建議擔
    任本件開具相對人財產清冊之人：案次女有意願擔任開具財
    產清冊之人，而案長女及案次子同意由案次女擔任開具財產
    清冊之人，建請法院為案主選定開具財產清冊之人選等語，
    有桃園縣政府99年7月13日府社助字第0990268302號函暨監
    護宣告訪視報告1份附卷可參。本院審酌關係人乙○○為受
    監護宣告之人甲○○○之長子，有戶籍謄本為證，且其他手
    足皆同意由其擔任受監護宣告人甲○○○之監護人，則由其
    擔任受監護宣告人甲○○○之監護人，自應屬受監護宣告人
    甲○○○之最佳利益，是本院認由關係人乙○○擔任監護人
    ，應無不當之處，本院爰依上揭法條規定，選定關係人乙○○擔任甲○○○之監護人。又經本院選定之監護人即關係人
    乙○○，自應依民法第1112條規定，負責護養療治受監護宣
    告人甲○○○之身體及妥善為財產管理之職務，一併敘明。
    另就指定會同開具財產清冊之人部分，本院參酌聲請人丙○○為受監護宣告人甲○○○之次女，亦有戶籍謄本為證，是
    本院認由其擔任會同開具財產清冊之人，亦無不當，本院爰
    依上揭法條規定，指定丙○○擔任會同開具財產清冊之人。
    又依民法第1113條準用同法第1099條之規定，於監護開始時
    ，監護人對於受監護宣告人甲○○○之財產，應會同丙○○
    ，於2個月內開具財產清冊並陳報法院，併此敘明。
五、依民事訴訟法第608 條第1 項，裁定如主文。
中    華    民    國    99    年    8    月    3    日
                  家事法庭法  官  陳添喜
以上正本係照原本作成。
宣告受監護宣告裁定不得抗告。
如對指定監護人裁定抗告須於裁定送達後10日內向本院提出抗告
狀，並繳納裁判費１０００元。
中    華    民    國    99    年    8    月  4    日
                          書記官  楊慧伶

司法院資訊處製作；財團法人民間司法改革基金會備份。
